【裁判字號】    95,家訴,152
【裁判日期】    950718
【裁判案由】    確認親子關係不存在等
【裁判全文】
臺灣臺中地方法院民事判決             95年度家訴字第152號
原      告  甲○○
            丙○○
            丁○○
共      同  蔡欽源律師
訴訟代理人
複  代理人  莊惠萍律師
被      告  乙○○
上列當事人間請求確認親子關係不存在事件，本院於民國九十五
年七月十一日言詞辯論終結，判決如下：
    主      文
確認原告甲○○、丙○○、丁○○與被告乙○○間之親子關係不
存在。
訴訟費用由被告負擔。
    事實及理由
壹、按確認法律關係之訴，非原告有即受確認判決之法律上利益
    者，不得提起之。民事訴訟法第二百四十七條第一項前段定
    有明文。所謂即受確認判決之法律上利益，係指法律關係之
    存否不明確，致原告在私法上之地位有受侵害之危險，而此
    項危險得以對於被告之確認判決除去之者（最高法院二十七
    年度上字第三一六號判例參照）。而親子關係存否，不僅涉
    及相關當事人身分關係之確定，同時對於親權、扶養、法定
    代理甚至繼承等法律關係之成立或存在與否，皆產生重要之
    關連，是以親子關係存在與否之確定，所牽涉者並非僅係單
    純之法律事實，因此最高法院二十三年上字第三九七三號判
    例所謂「確認身分之訴」，意即指「確認親子關係存在或不
    存在」而言 (最高法院六十二年度第三次民事庭庭推總會決
    議(八)意旨參照)，顯然「親子關係存在與否」得為確認之訴
    之標的。本件原告主張彼等並非生母余鈴珠自原告受胎所生
    之子女，因彼等受胎期間在余鈴珠與被告婚姻關係存續中，
    依法推定原告為被告之婚生子女，致戶政機關登記原告為被
    告所生子女，原告有被登記為被告婚生子女之虞，請求確認
    原告與被告間父子關係不存在，揆諸上開判例意旨，應認有
    確認之利益。
貳、原告主張：原告之母余鈴珠與被告本有婚姻關係，嗣於民國
    八十一年辦理離婚登記。原告甲○○、丙○○、丁○○分別
    於六十五年七月七日、七十年十月七日、六十八年四月一日
    出生，依出生之日回溯受胎期間，均係於余鈴珠與被告婚姻
    關係存續期間，致原告甲○○、丙○○、丁○○依法被推定
    為被告之婚生子女，惟余鈴珠於六十一年間即已離家，之後
    與被告並無任何同居生活，原告甲○○、丙○○、丁○○確
    實非被告之婚生子女，彼此間未存有血緣關係，爰訴請確認
    原告與被告親子關係不存在等語。並聲明：如主文所示。
、被告則以：原告之母余鈴珠於六十一、二年間即離家，自此
    即未有同居之生活，是兩造間確無親子關係等語。並聲明：
    同意原告之請求。
肆、得心證之理由
一、原告主張之事實，業據提出戶籍謄本三份及彰化基督教醫院
    親子鑑定報告乙份為證。觀之前開彰化基督教醫院親子鑑定
    報告載明略以：「不能排除洪銘華與甲○○之親子關係，親
    子關係指數（CPI）為00000000.0000000，親子關係概率（
    PP）為99.00000000%」「不能排除洪銘華與丙○○之親子關
    係，親子關係指數（CPI）為00000000.0000000，親子關係
    概率（PP）為99.0000000000%」「不能排除洪銘華與丁○○
    之親子關係，親子關係指數（CPI）為00000000.0000000，
    親子關係概率（PP）為99.0000000000%」等語，並為被告所
    不爭執。是衡之上情，足證原告甲○○、丙○○、丁○○應
    係其生母余鈴珠自訴外人洪銘華受胎所生，而非自被告乙○○受胎所生，其情至明，自堪認原告之主張為真實。
二、按司法院大法官會議釋字第五八七號解釋意旨認：子女獲知
    其血統來源，確定其真實父子身分關係，攸關子女之人格權
    ，應受憲法保障。民法第一千零六十三條規定：「妻之受胎
    ，係在婚姻關係存續中者，推定其所生子女為婚生子女。前
    項推定，如夫妻之一方能證明妻非自夫受胎者，得提起否認
    之訴。但應於知悉子女出生之日起，一年內為之。」係為兼
    顧身分安定及子女利益而設，惟其得提起否認之訴者僅限於
    夫妻之一方，子女本身則無獨立提起否認之訴之資格，且未
    顧及子女得獨立提起該否認之訴時應有之合理期間及起算日
    ，是上開規定使子女之訴訟權受到不當限制，而不足以維護
    其人格權益，在此範圍內與憲法保障人格權及訴訟權之意旨
    不符。最高法院二十三年上字第三四七三號及同院七十五年
    台上字第二○七一號判例與此意旨不符之部分，應不再援用
    。有關機關並應適時就得提起否認生父之訴之主體、起訴除
    斥期間之長短及其起算日等相關規定檢討改進，以符前開憲
    法意旨等語。顯見為顧全子女之利益計，親子關係，除形式
    上父子女關係外，側重實質上之親子間真實血統關係，顯然
    亦屬符合子女之利益。經查，本件原告法定代理人以原告名
    義提起本件確認親子關係不存在之訴，既經法律上父親自認
    原告非余鈴珠自其受胎所生子女，且原告生父洪銘華願出面
    承認原告為其子女，並與原告偕同至醫院為親子鑑定報告，
    進而與原告生母余鈴珠結婚，現事實上與原告、原告生母余
    鈴珠同居，事實上行使保護教養原告之權利義務，僅因受法
    律上推定，無法認領原告為其子女，是以本件原告法定代理
    人以原告名義提起本件訴訟，並以法律上推定之父親即被告
    為被告，符合原告利益，又本件原告之母余鈴珠自六十一年
    起即未與被告同居，被告顯非余鈴珠自被告受胎所生子女，
    已如前述。從而，原告請求確認其與被告間親子關係不存在
    ，為有理由，應予准許。
伍、訴訟費用負擔之依據：民事訴訟法第七十八條。
中    華    民    國    95    年    7     月    18    日
                  家事法庭    法  官  陳學德
以上正本係照原本作成。
如對本判決上訴，須於判決送達後二十日之不變期間內，向本院
提出上訴狀。
中    華    民    國    95    年    7     月    18    日
                              書記官


司法院資訊處製作；財團法人民間司法改革基金會備份。
